【裁判字號】    97,簡上,729
【裁判日期】    970909
【裁判案由】    詐欺
【裁判全文】
臺灣高雄地方法院刑事判決             97年度簡上字第729號
上  訴  人
即  被  告  甲○○
上列上訴人即被告因詐欺案件，不服本院高雄簡易庭97年度審簡
字第3761號中華民國97年7 月18日第一審判決（聲請簡易判決處
刑書案號：97年度偵字第15802 號），提起上訴，本院管轄之第
二審合議庭判決如下：
    主  文
上訴駁回。
    事實及理由
一、關於證據能力之意見：
  (一)按被告以外之人於審判外之陳述，雖不符前4 條之規定，而
    經當事人於審判程序同意作為證據，法院審酌該言詞陳述或
    書面陳述作成時之情況，認為適當者，亦得為證據，刑事訴
    訟法第159 條之5 第1 項定有明文。本判決所引用之各項證
    據資料，其屬於被告甲○○以外之人於審判外之言詞、書面
    陳述者，均據審判長於調查證據程序逐一提示並告以要旨，
    檢察官、被告均知該等證據為被告以外之人之審判外陳述，
    均明示同意作為證據，本院審酌上開證據作成時之情況，認
    為適當，依刑事訴訟法第159 條之5 第1 項、第2 項規定，
    認應有證據能力。
  (二)至卷附郵政自動櫃員機交易明細表（見警卷第13頁）、被告
    查詢帳戶最近交易資料表（見警卷第17頁），均係電腦機器
    處理轉帳交易紀錄後，直接作成之電磁紀錄，並無涉入人為
    知覺、記憶過程之錯誤危險，且為一般業務上製作之資料，
    均非傳聞證據，均具有證據能力。
二、本案經本院審理結果，認原審判決認事用法及量刑均無不當
    ，應予維持，並引用原審判決書（含聲請簡易判決處刑書）
    記載之事實、證據及理由（如附件）。
三、上訴人即被告上訴意旨略以：伊之存摺、提款卡是在民國97
    年5 月5 日，伊與友人在高雄市○○路與光復路85度C 咖啡
    店喝完咖啡後去騎車時，因伊的2 歲兒子衝出馬路，伊趕快
    追出，將皮包放在機車上，回頭皮包就不見了，又因當時皮
    包中只有郵局存簿、晶片卡、鑰匙、錢包，存簿內只有新臺
    幣（下同）100 元，錢包中只有1 千多元，沒有重要物品，
    所以當天沒有報案，第二天到仁武郵局掛失，但因伊有改名
    ，要到原開戶郵局辦理，所以在同年月8 日到原開戶郵掛失
    及改名，當時才知道被詐騙集團盜用，伊否認犯罪，請求將
    原判決撤銷，而為無罪之判決云云。
四、經查：
  (一)被告甲○○對於中華郵政高雄德智郵局局號：000000-0號、
    帳號：000000-0號帳戶，係由其所申辦、所有之事實，於警
    詢、偵查中均供承不諱（見警卷第2 頁、偵卷第7 頁）。又
    被害人薛皓仁於97年5 月6 因遭詐欺集團佯稱售票系統出問
    題，需伊配合做取消分期付款之動作云云，致薛皓仁不疑有
    他，而依詐欺集團之指示操作自動櫃員機，於同日20時59分
    許，匯款17,270元至甲○○所有之前揭帳戶內，旋遭詐騙集
    團成員全數提領等情，亦據薛皓仁於警詢中指訴綦詳（見警
    卷第4 至6 頁），並有臺中市警察局第一分局西區派出所受
    理各類案件紀錄表、內政部警政署反詐騙諮詢專線紀錄表、
    臺中市警察局第一分局西區派出所受理詐騙帳戶通報警示簡
    便格式表、臺中市警察局第一分局西區派出所受理刑事案件
    報案三聯單、金融機構遭歹徒詐騙案件通報表各1 紙（見警
    卷第8 至12頁）、郵政自動櫃員機交易明細表（見警卷第13
    頁）、高雄郵局97年5 月16日高營字第097200 1214 號函暨
    程曉絢帳戶開戶資料及交易詳情表（見警卷第14至17頁）等
    在卷可稽，足認被告之上開郵政帳戶，確遭詐騙集團成員作
    為詐騙被害人轉帳款項後提領甚明。
  (二)被告雖辯稱伊之存摺、提款卡是在97年5 月5 日在高雄市○
    ○路與光復路咖啡店前置於機車上被竊云云。惟查：
  1.一般人至郵局或銀行申請開立帳戶，其目的不外於利用郵局
    或銀行帳戶作存、提款、轉帳等財產之金錢支配處分，故對
    於郵局或銀行發給之存摺、金融卡、提款卡、密碼等重要資
    料、物品，無不妥為保存，以防遺失或被盜用，損及個人財
    產權益，並遭濫用為財產犯罪之工具，倘有遺失或遭竊，衡
    諸常情，理應立即向警察局報案，或至少馬上將帳戶申辦止
    付，以免遭人竊領財產或作為犯罪之工具，故被告辯稱其將
    存摺、提款卡放於機車置物箱而遭竊，卻未即時採取掛失止
    付、以防遭人冒領款項或盜用前開帳戶等相關措施，已顯與
    經驗法則有違，容非可採。
  2.又衡諸常情，稍有社會經驗之一般人，均知提款卡應與其密
    碼分別保存，或者將密碼牢記心中，而無須在任何物體上標
    示或載明密碼，以免徒增帳戶遭人持提款卡併同密碼逕予盜
    領款項之風險，本件被告之教育程度為高中畢業，對前述一
    般社會經驗常情當知之甚稔，理應不至有將前開帳戶提款卡
    密碼記載於存簿、提款卡或併同放置，抑或置於任何他人隨
    處可見部位之情事，況且被告於警詢中供稱伊的提款卡密碼
    333333，而無其他人知道云云（見警卷第3 頁），既然被告
    之提款卡密碼十分容易記憶且被告也隨時記得，即更無將提
    款卡密碼寫在提款卡上之必要，而金融機構帳戶存款之提領
    ，必以擁有該帳戶存摺及印鑑，或以該帳戶之金融卡配合鍵
    入正確密碼使用為前提。而欲使用提款卡領取款項者，須於
    金融機構所設置之自動櫃員機上依指令操作，並輸入正確密
    碼，方可順利領得款項，由此可見，如非帳戶所有人同意、
    授權而告知提款卡密碼等情況，單純持有提款卡之人，欲隨
    機輸入號碼而領取款項之機會，以磁條提款卡四位密碼（每
    位由0 至9 ，應有0000至9999等不同之組合，其機率為萬分
    之一，若為晶片提款卡則機率更低）之設計，不法之人欲任
    意輸入號碼而與正確之密碼互核相符者，機率微乎其微；再
    者，他人遺失或來路不明之帳戶，因隨時可能經由失主申辦
    掛失而無法使用、領款，甚或有因原帳戶所有人另行持有補
    發之存摺、金融卡，即可領走該帳戶內款項之可能，故詐欺
    集團為謀確實領取詐得之款項，自無使用此種他人所遺失之
    帳戶之理。
  3.又被告另辯稱因其經常會匯款因而隨身攜帶郵局存摺，以減
    少匯款金額云云，而經本院向中華郵政公司函查之結果，經
    該公司高雄郵局函復：現金匯款匯費200 萬元以下匯費80元
    ，每增加100 萬元加收匯費30元，惟匯款人匯款時提示本人
    儲金簿或郵政金融卡，匯費比照轉帳匯款之標準收取（200
    萬元以下匯費30元，每增加10萬元加收匯費10元）等語，有
    中華郵政高雄郵局97年8 月21日高營字第0972001943號在卷
    可證（見本院卷第20頁），由上開函復內容，雖可認被告所
    述攜帶郵局儲金簿可減少匯費一節為真正，惟被告若僅攜帶
    體積較小之郵政金融卡，亦可達到減少匯費之目的，而無同
    時攜帶儲金簿及金融卡之必要，是以被告辯稱攜帶郵政儲金
    簿、金融卡係為減少匯費之說法，尚有可疑。且由被告提出
    之匯款單，及本院函查之結果，被告僅在96年8 月15日、同
    年8 月17日、同年11月12日、同年11月13日、97年3 月12日
    、同年4 月7 日有匯款之紀錄，並非如被告所辯因每月都要
    匯款至各銀行而隨身攜帶郵局存金簿，是以被告上開辯解，
    亦無可採，且與被告是否涉及本件幫助詐欺犯行並無直接關
    連，自不得採為有利被告之認定。
  (三)綜前所述，被告雖始終否認有何幫助詐欺取財犯行，然揆諸
    首揭說明，本院審酌卷載各項間接證據交互判斷，堪認被告
    確有交付前開帳戶存摺、提款卡及密碼予某不詳成年人，復
    由該人夥同其他人等持之以上述方式訛詐被害人薛皓仁，作
    為轉帳及提領詐欺款項之用等情，至為明灼。從而被告前開
    所辯情詞，俱屬臨訟卸責之詞，委無足採。職是，本件事證
    明確，被告犯行洵堪認定，應依法論科。
五、核被告所為，係犯刑法第30條第1 項前段、第339 條第1項
    之幫助詐欺取財既遂罪。被告僅係提供前開帳戶存摺、提款
    卡暨密碼，並未實際參與詐欺過程，是其所為僅屬幫助該不
    詳人士詐欺取財犯罪之遂行，應論以幫助犯，並依正犯之刑
    度減輕其刑。原審以被告罪證明確，因而適用刑法第339 條
    第1 項、第30條、第41條第1 項前段，刑法施行法第1 條之
    1 ，並審酌被告雖未實際參與詐欺取財犯行，但其提供帳戶
    供不法犯罪集團使用，不僅造成執法機關不易查緝犯罪行為
    人，嚴重危害社會治安，助長社會犯罪風氣，更造成被害人
    求償上之困難，及被害人遭詐騙之金額等一切情狀，量處有
    期徒刑3 月，並斟酌本件犯罪情節、被告之經濟狀況及智識
    程度等情，諭知以1 千元折算1 日之易科罰金折算標準，其
    認事用法均無違誤，量刑亦屬妥適。職是，被告上訴意旨否
    認犯罪，指摘原判決認定事實有誤、請求改判云云，為無理
    由，應予駁回。
據上論結，應依刑事訴訟法第455 條之1 第1 項、第3 項、第36
8 條、第373條，判決如主文。
本案經檢察官林妙蓁到庭執行職務。
中    華    民    國    97    年     9    月     9    日
                  刑事第二庭  審判長法  官  簡志瑩
                                    法  官  呂明燕
                                    法  官  曾子珍
以上正本證明與原本無異。
不得上訴。
中    華    民    國    97    年    9     月    9     日
                                    書記官  王翌翔
附錄本判決論罪科刑之法條：
中華民國刑法第30條（幫助犯及其處罰）
幫助他人實行犯罪行為者，為幫助犯。雖他人不知幫助之情者，
亦同。
幫助犯之處罰，得按正犯之刑減輕之。
中華民國刑法第339條（普通詐欺罪）
意圖為自己或第三人不法之所有，以詐術使人將本人或第三人之
物交付者，處5 年以下有期徒刑、拘役或科或併科1 千元以下罰
金。
以前項方法得財產上不法之利益或使第三人得之者，亦同。
前二項之未遂犯罰之。
附件：原審判決書及簡易判決處刑書


司法院資訊處製作；財團法人民間司法改革基金會備份。
